臺灣高等法院高雄分院刑事判決　　　　　　　　　　九十三年度上易字第三九二號
　　上　訴　人　臺灣高雄地方法院檢察署檢察官
　　被　　　告　乙○○
右上訴人因被告侵占案件，不服臺灣高雄地方法院九十三年度易字第六五號中華民國
九十三年六月九日第一審判決（聲請簡易判決處刑案號：臺灣高雄地方法院檢察署九
十二年度偵緝字第二○六七號），提起上訴，本院判決如左：
      主  文
上訴駁回。
      理  由
一、聲請意旨略以：乙○○為設於高雄市○○區○○路一五五號六樓之一「綠之光」
    企業有限公司（以下簡稱「綠之光公司」）之負責人，於民國九十一年三月二十
    七日向遠銀國際租賃股份有限公司（以下簡稱「遠銀租賃公司」）承租影印機乙
    台（以下稱系爭影印機）置放於「綠之光公司」內使用，詎料乙○○竟意圖為自
    己不法之所有，於收受租賃物後並未繳納租金，並將上開影印機據為己有，嗣經
    「遠銀租賃公司」終止租賃契約請求返還上開租賃標的物，乙○○竟將該租賃標
    的物隱匿不知去向，並避不見面，因認被告涉犯刑法第三百三十五條第一項之侵
    占罪嫌云云。
二、按犯罪事實應依證據認定之，無證據不得認定犯罪事實；又不能證明被告犯罪者
    ，應諭知無罪之判決；刑事訴訟法第一百五十四條第二項、第三百零一條第一項
    分別定有明文。又刑事訴訟法第一百六十一條已於民國九十一年二月八日修甲公
    布，其第一項規定：檢察官就被告犯罪事實，應負舉證責任，並指出證明之方法
    。因此，檢察官對於起訴之犯罪事實，應負提出證據及說服之實質舉證責任。倘
    其所提出之證據，不足為被告有罪之積極證明，或其指出證明之方法，無從說服
    法院以形成被告有罪之心證，基於無罪推定之原則，自應為被告無罪判決之諭知
    最高法院著有九十二年台上字第一二八號判例可資參照。次按告訴人之告訴，係
    以使被告受刑事訴追為目的，是其陳述是否與事實相符，仍應調查其他證據以資
    審認，最高法院五十二年度台上字第一三○○號判例要旨亦足資參照。又刑法上
    之侵占罪，須持有人變易其原有之持有意思而為不法所有之意思，始能成立，如
    僅將持有物延不交還或有他原因致一時未能交還，既缺乏主觀要件，即難遽以該
    罪相繩，最高法院六十八年度台上字第三一四六號著有判例可參。
三、公訴人認被告涉犯右揭罪嫌，係以：（一）被告乙○○自承該影印機租賃契約係
    由伊所簽訂，伊當時掛名為「綠之光公司」之負責人，（二）告訴人「遠銀租賃
    公司」之指訴，（三）證人楊博欽證詞，（四）營業型租賃契約書一紙等為其論
    據。
四、訊據被告固坦承有於九十一年三月二十七日以「綠之光公司」之負責人名義與「
    遠銀租賃公司」訂立影印機租賃契約等情不諱，惟堅決否認有何侵占之犯行，辯
    稱：伊訂立租賃契約及訂約後關於影印機之交付、處理、返還過程，伊均是與震
    旦行高雄分公司之業務員楊博欽洽談、聯絡，嗣後因「綠之光公司」營運上發生
    困難，伊恐系爭影印機會遭債權人強行搬走，故伊即告知楊博欽此一疑慮，並請
    楊博欽速將系爭影印機搬走以免遭他人取走，但因「遠銀租賃公司」向楊博欽表
    示系爭影印機有辦保險，故命楊博欽暫緩搬離系爭影印機，而伊因於九十一年七
    月一日有事需出國處理，乃於交代楊博欽速將系爭影印機取回後，旋即出國，待
    伊回國後始知系爭影印機已遭不詳人等搬離，可能係被公司會計「廖小姐」私行
    搬走，被告也有到該會計人員的家去找，但會計人員已經搬走並且找不到人，因
    而致楊博欽未能取回系爭影印機以交還「遠銀租賃公司」等語。
五、經查：被告乙○○係於九十一年三月二十七日以「綠之光公司」之負責人名義與
    「遠銀租賃公司」訂立影印機租賃契約，訂立租賃契約及訂約後關於影印機之交
    付、處理、返還過程，伊均是與震旦行高雄分公司之楊博欽洽談、聯絡，嗣後因
    「綠之光公司」營運上發生困難，伊恐系爭影印機會遭債權人強行搬走，故伊即
    告知楊博欽此一疑慮，並請楊博欽速將系爭影印機搬走以免遭他人取走，但因「
    遠銀租賃公司」向楊博欽表示系爭影印機有辦保險，故命楊博欽暫緩搬離系爭影
    印機，而伊因於九十一年七月一日有事需出國處理，乃於交代楊博欽速將系爭影
    印機取回後，旋即出國，待伊回國後始知系爭影印機已遭不詳人等搬離，致楊博
    欽未能取回系爭影印機以交還「遠銀租賃公司」等情，業據證人即震旦行高雄分
    公司之業務員楊博欽證述明確，核與被告供述之情節相符，並有系爭影印機之營
    業型租賃契約書一紙在卷可稽，應堪信為真實。則被告於系爭影印機有遭他人搬
    走之虞前，已事先通知楊博欽，並要求楊博欽盡早前來處理，足見被告主觀上仍
    認定伊承租之系爭影印機之所有權仍歸屬於「遠銀租賃公司」，且有將系爭影印
    機歸還「遠銀租賃公司」之意願，足見被告實無將系爭影印機變易其原有之持有
    意思而予侵占之故意。至該影印機事後雖已不知去向，且被告所稱之被公司會計
    「廖小姐」私行搬走一節，雖亦無從查證，但被告事後已表示願意賠償告訴人該
    影印機之價額，亦難認其有不法所有之意圖。此外，復無任何證據足認被告有將
    承租之系爭影印機擅予搬離而予侵占為己有之事實，尚難因被告於通知楊博欽後
    ，因「遠銀租賃公司」未及時命楊博欽取回系爭影印機，致系爭影印機遭不詳人
    等搬離而無法返還，即遽認系爭影印機遭被告侵占或認被告有侵占之犯意。至告
    訴人之片面指述，本難單獨採為不利被告之依據，況告訴人與被告於原審法院準
    備程序審理中，即已達成和解，被告已給付遠銀租賃公司新台幣十三萬元，有「
    遠銀租賃公司」刑事陳報狀、和解書各一紙可按，益見被告僅是一時未能交還系
    爭影印機，對系爭影印機實無侵占之意思，本件公訴人所舉證據並無法證明被告
    有何不法所有意圖，自難僅憑告訴人之片面指訴，遽為不利被告之認定。本件僅
    為被告無法返還租賃物所產生之民事債務糾葛，被告並無不法所有之意圖，其行
    為實與侵占罪構成要件有間。
六、綜上查證，公訴人認被告乙○○涉犯前揭罪行，所為之舉證尚未能達通常一般之
    人均不致有所懷疑，而得確信其為真實之程度，而有合理懷疑之存在，依據「罪
    證有疑，利於被告」之證據法則，即不得遽為不利被告之認定；則公訴人所提出
    之證據，不足為被告有罪之積極證明，其指出證明之方法，亦無從說服法院以形
    成被告有罪之心證。
七、原審因而為被告乙○○無罪之判決，核無不合。檢察官上訴意旨，仍執前詞，指
    摘原判決不當，為無理由，應予駁回。
據上論結，應依刑事訴訟法第三百六十八條，判決如主文。
本案經檢察官羅建勛到庭執行職務。
中      華      民      國    九十三    年      九      月     十六     日
                              臺灣高等法院高雄分院刑事第九庭
                                  審判長法官  張明松
                                        法官  郭玫利
                                        法官  任森銓
右甲本證明與原本無異。
不得上訴。
                                  法院書記官  蘇恒仁
中      華      民國    九十三    年      九      月     十六     日
